臺灣高等法院刑事判決
上　訴　人
即　被　告　甲○○
選任辯護人　楊仁聲律師
上列上訴人因誣告案件，不服臺灣桃園地方法院96年訴字第826
號，中華民國96年6月12日第一審判決（起訴案號：臺灣桃園地
方法院檢察署95年偵字第21464號），提起上訴，本院判決如下
：
    主  文
原判決撤銷。
甲○○意圖使他人受刑事處分，向該管公務員誣告，處有期徒刑
肆月，減為有期徒刑貳月，緩刑年。
    事  實
一、甲○○為碩苑美語補習班及超群安親班大勇班本部之負責人
    ，因懷疑設在桃園縣八德市○○○街14號喬智教學中心負責
    人乙○○惡意挖角師資及學生，而心生不滿，竟基於使乙○
    ○受刑事追訴之意圖，於民國（下同）95年8月16日下午1時
    47 分許，至桃園縣政府警察局八德分局大安派出所向警員
    黃建富提出申告，捏詞虛構「於95年8月16日上午10時30分
    許，在桃園縣八德市○○○街14號喬智教學中心內，遭乙○
    ○打傷，並以雙手抓住脖子，恫稱：『你去死吧，這是我的
    地盤，別想在這裡撒野』等語，且要他兒子將門鎖起來，不
    讓我離開該處」等遭乙○○傷害、恐嚇、妨害自由之不實情
    事。嗣警員請甲○○、乙○○至桃園縣政府警察局八德分局
    大安派出所調查，甲○○於同年月20日上午9時20分許，在
    該派出所製作警詢筆錄時接續虛構「乙○○摸我的臉，並以
    雙手掐我脖子，並稱『這樣不會留下傷痕，有本事去告我，
    今天不會讓你活著出去，你們補習班明天等著關門』，且關
    門不讓我出去」之不實事實，並當場向有偵查權限之警員告
    訴乙○○犯有傷害、恐嚇、妨害自由罪。案經臺灣桃園地方
    法院檢察署檢察官偵查後，認甲○○告訴不實，乙○○並無
    甲○○所指上述行為，於95年12月27日以95年度偵字第2146
    4號，對乙○○為不起訴處分。
二、案經乙○○告訴，由桃園縣政府警察局八德分局報請臺灣桃
    園地方法院檢察署檢察官偵查起訴。
    理  由
一、按最高法院93年臺上字第3533號判決要旨：刑事訴訟法第15
    9條第1項雖規定，被告以外之人於審判外之言詞或書面陳述
    ，除法律有規定外，不得作為證據。惟同法第159條之5第2
    項已規定，當事人、代理人或辯護人於法院調查證據時，知
    有第159條第1項不得為證據之情形，而未於言詞辯論終結前
    聲明異議者，視為有前項之同意（指同條第1項之同意作為
    證據）。此乃刑事訴訟法第159條第1項所容許，得作為證據
    之例外規定之一。經查，檢察官、被告於言詞辯論終結前，
    均未就所調查之證據主張有刑事訴訟法第159條第1項不得為
    證據之情形，是參看上開最高法院判決，本案經調查之證據
    均有證據能力，合先敘明。
二、上訴人即被告甲○○固供承於上揭時地向警員告訴乙○○犯
    傷害、恐嚇、妨害自由罪之事實，核與證人乙○○於偵審中
    證述相符，並有桃園縣政府警察局八德分局大安派出所偵訊
    筆錄、臺灣桃園地方法院檢察署95年度偵字第21464號不起
    訴處分書在卷足佐。被告甲○○矢口否認有何誣告犯行，辯
    稱：伊確實遭乙○○以雙手抓住脖子稱要讓我的補習班明天
    開不下去，並叫他兒子將門鎖起來，是伊打電話請補習班老
    師游智堯、吳睿遠到時門鎖才打開的，伊沒有虛構事實云云
    。惟查：
  (一)證人乙○○於警詢、偵查、及原審簡易庭調查、審理中均證
    述：95年8月16日上午我是接到我太太廖素佶打電話跟我說
    有人到補習班拍桌用英文罵髒話，後來我約當天上午10時30
    分許到達補習班，被告就一直用英文說，要找地方談，我要
    他直接在補習班裡談，被告說我挖他1 位黃姓老師，我說我
    這裡沒有姓黃的老師，之後我們就越說越大聲，我請他出去
    ，他不出去，後來我太太就打電話報警，我沒有打被告也沒
    有恐嚇他，我要他出去都來不及了，怎會限制他不准離開等
    語（見偵字第21464號卷第4頁至第6頁、第23頁、96年度桃
    簡字第316號卷第54頁至第56頁、原審卷第44頁至第49頁）
    ；證人廖素佶於警詢、偵查及原審簡易庭調查時均證述：95
    年8月16日上午9時15分許，被告到喬智補習班就用英文說要
    找老闆，我說他不在，被告就一直問為何不在，聲音越說越
    大聲，因為我會害怕，所以打電話報警，後來他不讓我跟警
    察講話，我就打電話給我先生乙○○，請我先生趕快過來，
    我先生先與被告講電話，之後被告就走出去，大約到當天上
    午10點30分，我先生到補習班後，被告就第2次進到補習班
    ，被告和我先生後來越講越大聲，被告並說我們挖他老師，
    乙○○就叫被告離開，不要在補習班鬧，但是被告不離開，
    當時我們補習班的玻璃門也沒有上鎖，乙○○更沒有恐嚇被
    告，後來是我報警等語（見偵字第2146 4號卷第22頁至第24
    頁、第57頁至第59頁、原審96年度桃簡字第316號卷第50頁
    至第52頁）；證人吳睿遠於偵查、原審簡易庭調查時證述：
    95年8月16日上午我有去喬智教學中心，被告是我的老闆，
    是補習班另1位女老師通知我要我過去喬智教學中心，到喬
    智教學中心時，是他們員工幫我開門，當時他們員工幫我開
    門時，並無開鎖動作，我進去時被告與乙○○都各說各的，
    我沒有看到被告臉上或身上有傷等語（見偵字第21464號卷
    第43頁至第44頁、原審96年度桃簡字第316號卷第49頁至第
    50頁）；證人游智堯於偵查、原審簡易庭調查時證述：95年
    8月16日上午是補習班職員說主任甲○○叫我到喬智教學中
    心，我過去喬智教學中心時，被告有說乙○○對他態度不好
    並且對他動手，但我都沒看到，且被告也沒有被限制行動，
    喬智教學中心門沒有上鎖，是喬智教學中心的人直接開門讓
    我進去，我印象中被告臉上或身上並無紅腫或傷痕，也沒有
    人辱罵被告，我到之後，我有聽到乙○○叫被告離開等語（
    見偵字第21464號卷第43頁至第44頁、原審96年度桃簡字第
    316 號卷第46頁至第49頁）；證人即到場處理警員黃益祥於
    偵查、原審簡易庭調查時證述：本件是我處理，我到達現場
    走進去時，被告是坐在櫃檯另一邊椅子上，我問發生什麼事
    ，被告就說乙○○傷害他，我問他哪裡受傷，被告第1次說
    是臉受傷，我看被告臉部沒傷，被告就又改口說，是他們老
    師抓他脖子，我看他脖子上也沒傷，我就問他到底哪裡，被
    告就說我偏袒乙○○，並改口說被妨害自由，後來又說肚子
    痛，有被乙○○打，我要他把衣服掀開要幫他拍照，被告又
    說不要，並且跟我們發生爭執，我到達現場進去之後，並沒
    有發現有妨害被告自由之狀況等語（見偵字第21464號卷第
    28頁至第30頁、原審96年度桃簡字第316號卷第53頁至第54
    頁）。經核證人乙○○、廖素佶、吳睿遠、游智堯、黃益祥
    之上揭證詞相符，且被告復無從提出其有受傷之證明以實其
    說，況證人乙○○與被告素不相識，乙○○身為補習班負責
    人，為免滋事影響學生，以和平之方式要求被告離去即可，
    核無毆打、恐嚇、妨害被告自由之動機，堪認證人乙○○、
    廖素佶、吳睿遠、游智堯、黃益祥之證詞足以採信。是被告
    辯稱遭乙○○毆打、恐嚇、妨害自由云云，尚不足採。
  (二)證人林宜蓁在原審審理時結證稱：被告於95年8月16日上午
    有打電話回補習班說他被打了，喬智不讓他出去，趕快請人
    來救他，所以我就轉告吳睿遠、游智堯2位老師，請他們過
    去幫被告，但我沒有親眼目睹被告被打、被限制自由。證人
    林宜蓁既未在場親身見聞，則證人林宜蓁上開證述，無從為
    有利被告之證據，附此敘明。
  (三)乙○○未於上揭時地對被告為傷害、恐嚇、妨害自由犯行之
    行為，並經臺灣桃園地方法院檢察署檢察官所認定，此有該
    署95年偵字第21464號不起訴處分書在卷可憑（見原審卷第
    67頁、68頁）。
  (四)堪認被告指訴乙○○傷害、恐嚇、妨害自由云云，係屬被告
    虛構，綜上所述，本件事證明確，被告所辯，不足採信，其
    犯行堪予認定。
  (五)本案事證已明，被告雖請求傳訊證人黃嘉雯、徐孟岑、廖良
    堅、乙○○之子，以證明被告自乙○○之補習班返回自己經
    營之補習班時，臉部與頸部有受傷，有無聽到乙○○與彭天
    樂有對被告恐嚇、身體有肢體接觸，並請求調取警員黃健明
    拍攝之相片、95年8月16日大安派出所報案紀錄，乙○○之
    子於當天手機錄音、錄影之資料。惟被告在乙○○補習班時
    ，身上無傷，此業據警員黃益祥原審供述明確，則被告縱於
    返回其自己經營之補習班時，臉部、頸部有傷，亦無從證明
    係被告在乙○○之補習班時遭乙○○打傷。至於當天何人先
    報案亦無從證明被告於當天之指訴係屬事實。本院認無再傳
    訊各該證人及調取前述相片、錄影資料之必要，併此敘明。
三、核被告所為，係犯刑法第169條第1項之誣告罪。原審對被告
    論罪科刑，固非無見，惟被告行為後，中華民國九十六年罪
    犯減刑條例業已施行，原判決未及適用該新規定，原判決即
    屬無可維持，被告提起上訴，仍執陳詞，否認犯罪，固無可
    採，惟原判決既屬無可維持，應予撤銷改判，審酌被告素行
    、手段、品性、生活狀況及智識程度、犯罪所生損害，及其
    以虛構事實方法誣指乙○○犯罪，造成國家司法資源之浪費
    ，暨犯罪後猶飾詞否認等一切犯罪情狀，量處有期徒刑四月
    。
四、被告犯罪時間在96年4月24日之前，合於中華民國96年減刑
    條例減刑之要件，就其所宣告之刑應減為有期徒刑二月。
五、被告前未曾受有期徒刑以上刑之宣告，此有本院前科查註紀
    錄表附卷可稽，被告已應告訴人之請求捐款新臺幣二十萬元
    予創世基金會，此有其提出之捐贈明細表可憑，被告經此起
    訴審判後，當能知所警惕，信無再犯之虞，本院認所宣告之
    刑以暫不執行為適當，爰併諭知緩刑三年，以策自新。
據上論斷，應依刑事訴訟法第369條第1項前段、第364條、第299
條第1項前段，刑法第169條第1項、第74條第1項第1款，中華民
國九十六年罪犯減刑條例第2條第1項第3款，第7條，判決如主文
。
本案經檢察官劉斐玲到庭執行職務。
中　　華　　民　　國　　96　　年　　8 　　月　　21　　日
                  刑事第十一庭審判長法  官  張連財
                          　  　　　法　官  楊照男
　　                                法  官  林明俊
以上正本證明與原本無異。
如不服本判決，應於收受送達後10日內向本院提出上訴書狀，其
未敘述上訴之理由者並得於提起上訴後10日內向本院補提理由書
（均須按他造當事人之人數附繕本）。
  　                                書記官  蕭詩穎
中　　華　　民　　國　　96　　年　　8 　　月　　23　　日
附錄本案論罪科刑法條：
刑法第169 條第1 項規定：
意圖他人受刑事或懲戒處分，向該管公務員誣告者，處7 年以下
有期徒刑。
